【裁判字號】    97,簡,308
【裁判日期】    970903
【裁判案由】    牌照稅
【裁判全文】
臺北高等行政法院判決
                                     97年度簡字第00308號
原      告  甲○○
被      告  臺北縣政府稅捐稽徵處
代  表  人  乙○○（處長）
訴訟代理人  丙○○兼送達代收.
            丁○○
上列當事人間因牌照稅事件，原告不服臺北縣政府中華民國97年
3 月18日北府訴決字第0960813364號訴願決定，提起行政訴訟。
本院判決如下：
    主  文
原告之訴駁回。
訴訟費用由原告負擔。
    事  實
一、事實概要：
    緣原告所有HR-2068 號自用小客車（下稱系爭車輛），汽缸
    總排氣量3199立方公分，逾期未繳納民國（下同）95年使用
    牌照稅新臺幣（下同）2 萬8,220 元，復於96年2 月1 日使
    用公共道路為臺北市停車管理處查獲，取具代違反道路交通
    管理事件通知單（違規單號︰1AB478069 ）附卷，移經被告
    審理違章成立，被告爰依使用牌照稅法第28條第1 項規定，
    按95年使用牌照稅應納稅額裁處1 倍罰鍰計2 萬8,200 元（
    計至百元止）。原告不服，申請復查、訴願，均未獲變更，
    原告仍表不服，遂提起本行政訴訟案。
二、兩造聲明：
    (一)原告聲明求為判決：1.訴願決定及原處分均撤銷。
                        2.訴訟費用由被告負擔。
    (二)被告聲明求為判決：1.駁回原告之訴。
                        2.訴訟費用由原告負擔。
三、兩造之爭點：
    (一)原告主張之理由：
      1.95年全期使用牌照稅繳款書本人未曾接到，因近年不景
        氣，本質為保險代理人公司負責人，因保險生意非常差
        ，不得已情況下原告改從事流動攤販，在外流浪，於全
        省各地排攤位，生活非常辛苦，實則此牌照稅單，原告
        並未親自接到繳款書，而被告未為合法送達者，依法不
        應處罰鍰一倍，讓原告心不甘口不服，如此非為法治之
        措施。
      2.原告至今才發現原告94年期汽車燃料使用費繳納兩次，
        政府至今仍未發現，也沒退還給原告，原告是否亦可依
        樣畫葫蘆向政府開張退還逾期罰款金。請鈞院以同理心
        理解判如原告訴之聲明。
    (二)被告主張之理由：
      1.按「使用牌照稅於每年4 月1 日起1 個月內一次徵收。
        …主管機關於開徵使用牌照稅前，應填發使用牌照稅繳
        款書送達交通工具所有人或使用人…。」「逾期未完稅
        之交通工具，在滯納期滿後使用公共水陸道路經查獲者
        ，除責令補稅外，處以應納稅額1 倍之罰鍰，免再依第
        25條規定加徵滯納金」為使用牌照稅法第10條及第28條
        第1 項所明定。
      2.次按「送達，不能依前二條規定為之者，得將文書寄存
        送達地之地方自治或警察機關，並作送達通知書兩份，
        一份黏貼於應受送達人住居所、事務所、營業所或其就
        業處所門首，另一份交由鄰居轉交或置於該送達處所信
        箱或其他適當位置，以為送達。前項情形，由郵政機關
        為送達者，得將文書寄存於送達地之郵政機關。」為行
        政程序法第74條第1 、2 項所明定。又「主旨：…二、
        …在行政程序法公布施行後，稅捐稽徵文書送達於納稅
        義務人之住居所、事務所或營業所不獲會晤納稅義務人
        ，亦無受領文書之同居人、受雇人及應送達處所之接收
        郵件人員時，得依稅捐稽徵法第1 條適用行政程序法第
        74條規定，辦理寄存送達。…」財政部94年4 月13日台
        財稅字第09404524570 號函釋有案，另「按行政機關或
        郵政機關依行政程序法第74條第1 項規定為送達者，如
        於應受送達處所確已完成文書寄存於送達地之地方自治
        、警察機關或郵政機關（限郵務人員送達適用），…，
        無論應受送達人實際上於合時受領文書，均已寄存之日
        視為收受送達之日期，而發生送達效力。…」亦為法務
        部93年4 月13日法律字第0930014628號函所釋示。
      3.查本案原告所有系爭車輛，未繳納95年使用牌照稅2 萬
        8,220 元，經被告催繳改訂限繳期限自95年8 月1 日起
        至95年8 月31日止，委由郵政公司以掛號郵寄至原告戶
        籍地址「臺北縣蘆洲市○○路22巷59弄2 號二樓」，因
        郵務人員95年7 月11日送達該址時未獲會晤原告本人亦
        無受領文書之同居人、受雇人或應送達處所之接收郵件
        人員，郵務人員乃依行政程序法第74條規定將該95年繳
        款書寄存在送達地之蘆洲光華郵局，並作成送達通知書
        2 份，1 份黏貼於應受送達人住居所之門首，1 份置於
        該送達處所信箱或其他適當位置，以為送達，此有系爭
        繳款書掛號送達證書影本及戶政連線戶籍資料附卷可證
        ，已生合法送達效力，因原告逾期仍未繳納，復於96年
        2 月1 日使用公共道路經臺北市停車管理處查獲，有代
        違反道路交通管理事件通知單（違規單號︰1AB478069
        ）附卷可稽，揆諸首揭使用牌照稅法第28條第1 項規定
        ，本案原核定按95年使用牌照稅應納稅額裁處1 倍罰鍰
        計2 萬8,200 元，並無不合。是原告主張渠因從事攤販
        販經常在外未回家，致未收到95年牌照稅繳款書，而訴
        請撤銷罰鍰處分云云，洵屬無據。
      4.綜上所陳，原告之訴應認為無理由，謹檢附原卷乙宗請
        駁回原告之訴，俾維稅政。
    理  由
一、按「使用牌照稅於每年4 月1 日起1 個月內1 次徵收。…主
    管稽徵機關於開徵使用牌照稅前，應填發使用牌照稅繳款書
    送達交通工具所有人或使用人…」；同法第28條第1 項規定
    ：「逾期未完稅之交通工具，在滯納期滿後使用公共水陸道
    路經查獲者，除責令補稅外，處以應納稅額1 倍之罰鍰，免
    再依第25條規定加徵滯納金」使用牌照稅第10條及第28條第
    1 項分別定有明文。次按稅捐稽徵法第1 條規定：「稅捐之
    稽徵，依本法之規定；本法未規定者，依其他有關法律之規
    定」；行政程序法第72條第1 項規定：「送達，於應受送達
    人之住居所、事務所或營業所為之。」；第74條規定：「送
    達，不能依前二條規定為之者，得將文書寄存送達地之地方
    自治或警察機關，並作成送達通知書兩份，一份黏貼於應受
    送達人之住居所、事務所、營業所或其就業處所門首，另一
    份交由鄰居轉交或置於該送達處所信箱或其他適當位置，以
    為送達。前項情形，由郵政機關為送達者，得將文書寄存於
    送達地之郵政機關。」；法務部93年4 月13日法律字第0930
    014628號函釋「行政機關或郵政機關依行政程序法第74條第
    1 項規定為送達者，如於應受送達處所確已完成文書寄存於
    送達地之地方自法、警察機關或郵政機關（限郵務人員送達
    適用），並製作送達通知書二份，一份黏貼於送達處所之門
    首，另一份交由鄰居轉交或置於送達處所信箱或其他適當位
    置時，無論應受送達人實際上於何時受領文書，均以寄存之
    日視為收受送達之日期，而發生送達效力。」。
二、本件原告所有HR-2068 號自用小客車，汽缸總排氣量3199立
    方公分，因逾期未繳納95年使用牌照稅2 萬8,220 元，復於
    96年2 月1 日使用公共道路為臺北市停車管理處查獲，取具
    代違反道路交通管理事件通知單（違規單號︰1AB478069 ）
    附卷，移經被告審理違章成立，被告爰依使用牌照稅法第28
    條第1 項規定，按95年使用牌照稅應納稅額裁處1 倍罰鍰計
    2 萬8,200 元（計至百元止）。原告不服，申請復查、訴願
    ，均未獲變更，原告仍表不服，遂提起本行政訴訟案。兩造
    分別為前揭事實欄所載之陳述，並對於下列事項不為爭執：
    (一)原告設籍臺北縣蘆洲市○○路22巷59弄2 號2 樓。(二)原告
    是系爭HR-2068 號自用小客車的所有人。(三)原告於96年2 月
    1 日將上開車輛停在台北市○○路禁止臨時停車處所停車，
    使用公共道路被查獲。(四)被告將原告繳納使用牌照稅之期限
    改訂為95年8 月1 日至8 月31日，未親自接到系爭繳款書，
    致未繳納。而兩造主要爭執點厥為：95年度牌照稅繳款書的
    送達是否合法？本院判斷如下。
三、查本件原告為HR-2068 號自用小客車所有人，其未繳納95年
    使用牌照稅2 萬8,220 元，而於96年2 月1 日使用上開自用
    小客車於台北市○○路禁止臨時停車處所停車，而使用公共
    道路，此有代違反道路交通管理事件通知單在卷可稽，且為
    原告所不爭執，其違反使用牌照稅第28條第1 項規定事證明
    確，被告裁處原告罰鍰應納稅額1 倍罰鍰2 萬8,200 元，核
    無不合。
四、原告主張未接獲95年度使用牌照稅繳款書云云。但查原告設
    籍臺北縣蘆洲市○○路22巷59弄2 號2 樓，此有戶政連線戶
    籍資料在卷可考，原告上開自小客車95年使用牌照稅繳款書
    ，繳納期間改訂為95年8 月1 日至95年8 月31日，經被告委
    由台灣郵政股份有限公司蘆洲郵局郵寄至原告設籍地址「臺
    北縣蘆洲市○○路22巷59弄2 號2 樓」，因郵務人員於95年
    7 月11日按址送達，未獲會晤納稅義務人，亦無受領文書之
    同居人、受雇人及應送達處所之接收郵件人員，乃將該案關
    郵件寄存於蘆洲光華郵局，並依法作成郵務送達通知書2 份
    ，將其中1 份郵務送達通知書黏貼於應受送達人住居所門首
    ，另1 份郵務送達通知書置於上開送達處所信箱或其他適當
    位置，以為送達，此有系繳款書掛號送達證書影本附卷可證
    ，核與首揭行政程序法相關送達規定及法務部函釋得依稅捐
    稽徵法第1 條適用行政程序法第74條規定，辦理寄存送達之
    意旨相符，可知被告寄發原告自小客車95年使用牌照稅繳款
    書業已合法送達，要無疑義。從而，原告所有HR-2068 號自
    用小客車95年度使用牌照稅繳款書，既自寄存之日（即95年
    7 月11日）起發生效力，因至同95年9 月30日屆滿，原告仍
    未繳納95年使用牌照稅，於96年2 月1 日在台北市○○路禁
    止臨時停車處停車，違反道路交通管理處罰條例第56條第1
    項第1 款，為警方查獲，其未稅使用公共道路之違章事實至
    臻明確，被告依使用牌照稅法第28條1 項規定，按其95年應
    納稅額處1 倍罰鍰計2 萬8,200 元，於法並無不合。
五、原告主張其係流動攤販，在外流浪，未親自接到系爭爭牌照
    稅繳款書云云。惟按行政程序法第74條規定：「送達，不能
    依前二條規定為之者，得將文書寄存送達地之地方自治或警
    察機關，並作成送達通知書兩份，一份黏貼於應受送達人之
    住居所、事務所、營業所或其就業處所門首，..。」，此項
    合法寄存送達之擬制規定，即係課予設定法定住所之人民應
    有於該住所接受任何法定義務公文書之義務，否則任憑設定
    住所之人以未於該法定住所居住為由，而阻卻接收法定公文
    書之義務，法律秩序即形同蕩存。從而，本件原告雖未親自
    收受系爭牌照稅繳款書，惟未能因此而阻卻系爭繳款書已合
    法送達之效力至明。
六、至於原告主張其94年期汽車燃料使用費繳納2 次，政府至今
    未發現且未退還乙節，核與本件逾期未繳納牌照稅而使用公
    共道路受罰之處分無涉，要無執為撤銷系爭處分之依據。
七、綜合上述，原告起訴論旨均不足採，其未繳納95年使用牌照
    稅，於96年2 月1 日在台北市○○路禁止臨時停車處停車，
    違反道路交通管理處罰條例第56條第1 項第1 款，為警方查
    獲，其未稅使用公共道路之違章事實至臻明確，被告依使用
    牌照稅法第28條1 項規定，按其95年應納稅額處1 倍罰鍰計
    2 萬8,200 元，並無不合，復查及訴願決定予以維持，亦無
    違誤，原告徒執前詞，訴請撤銷，為無理由，應予駁回。又
    本件為簡易案件，爰不經言詞辯論程序而為判決。
八、據上論結，本件原告之訴為無理由，爰依行政訴訟法第98條
    第1 項前段，判決如主文。
中    華    民    國    97    年    9    月      3    日
               臺北高等行政法院第七庭法  官   闕  銘  富
上為正本係照原本作成。
本件以訴訟事件所涉及之法律見解具有原則性者為限，始得於本
判決送達後20日內向本院提出上訴狀並表明上訴理由，如已於本
判決宣示後送達前提起上訴者，應於判決送達後20日內補具上訴
理由（均按他造人數附繕本），且經最高行政法院許可後方得上
訴。
中    華    民    國    97    年    9    月      5    日
                                     書記官   孫  筱  晴


司法院資訊處製作；財團法人民間司法改革基金會備份。
